【裁判字號】    88,重訴,99
【裁判日期】    890306
【裁判案由】    侵權行為損害賠償
【裁判全文】
臺灣高等法院民事裁定              八十八年度重訴字第九九號
      原      告  百年證券股份有限公司
      法定代理人  蘇海德
      訴訟代理人  楊隆源律師
      原      告  遠東證券股份有限公司
                              設台北市○○○路○段七一號九樓
      法定代理人  林田村      .
      訴訟代理人  林鼎翔      住台北市○○○路○段七十一號九樓
                  陳淑真律師
                  黃啟倫律師
      被      告  洪福證券股份有限公司
                              設台北市○○○路○段六十一號五、六樓
      法定代理人  鄭逢德      住台北市○○○路○段一四○號十七樓
      被      告  乙○○      住台北市○○○路○段四二號九樓
      訴訟代理人  趙國生律師
      被      告  甲○○      住台北市○○○路○段一九三號一樓
      訴訟代理人  牛湄湄律師
右當事人間侵權行為損害賠償事件，本院裁定如左︰
    主    文
原告之訴及假執行之聲請均駁回。
訴訟費用由原告負擔。
    理    由
一、按附帶民事訴訟，係因犯罪而受損害之人，為請求回復其損害，於刑事訴訟程序
    附帶提起之民事訴訟，故提起是項訴訟，須限於起訴之犯罪事實侵害個人私權，
    致生損害者，始得為之。又刑事訴訟法第四百八十七條第一項所定附帶民事訴訟
    之對象，除刑事被告外，固兼及於依民法負賠償責任之人，惟該條項所稱之「依
    民法負賠償責任之人」，係指該刑事案件中依民法規定應負賠償責任之人而言，
    故附帶民事訴訟之原告所主張之共同加害人，必以在刑事訴訟程序中經認定係共
    同侵權行為人，始得謂為依民法負賠償責任之人，否則對之提起是項附帶民事訴
    訟，自難謂為合法。最高法院廿三年度附字第二四八號判例及八十七年台抗二七
    八號裁判要旨可資參照。
二、本件原告於本院八十六年度上訴字第三三三七號被告乙○○等被訴違反證券交易
    法等刑事案件，附帶提起民事訴訟，其陳述略以：被告乙○○等以人頭戶委託原
    告買進華國、農林等股票，竟未依約履行交割義務，原告固已依法解除委託契約
    ，並處分受委託購進之股票，惟處分所得金額與被告等應付之款項，仍有極大差
    額，致原告之鉅額損失，此係被告等違約之故，原告爰依侵權行為之法律關係，
    求為判命被告乙○○、甲○○、洪福證券股份有限公司（下稱洪福證券公司）等
    連帶賠償原告遠東證券股份有限公司新台幣（下同）一億六千二百三十九萬零二
    百七十元，及百年證券股份有限公司一億三千九百三十五萬四千五百二十七元，
    並各加計自起訴狀繕本送達翌日起至清償日止，按年息百分之五計算之利息云云
    。
三、經查：被告洪福證券公司並非上開刑事案件之被告，且未經刑事訴訟程序認定為
    共同侵權行為人（見本院訴字卷第四至八頁），自非依民法負賠償責任之人，原
    告不得對之提起附帶民事訴訟。又被告乙○○、甲○○等所涉刑責部分，固據刑
    事法院以違反證券交易法第一百七十一條、第一百五十五條規定，各處有期徒刑
    四年（尚未確定），有本院八十六年度上訴字第三三三七號判決足據（見本院訴
    字卷第七頁背面、第二六頁背面），惟按證券交易法第一條規定，為發展國民經
    濟，並保障投資，特制定本法，是已明定該法係為發展國民經濟，並保障投資所
    制定，所保護者為社會法益，投資人並非直接被害人，不得提起自訴（八十四年
    三月十三日司法院第二十六期司法業務研究會研究意見參照），被告乙○○、甲
    ○○違反證券交易法有罪部分，其所侵害者，既係社會法益，原告自非該部分犯
    罪之直接被害人，則揆諸上開說明，原告依刑事附帶民事起訴請求賠償，自有未
    合，且起訴之不合法，不因移送民事庭而受影響，依最高法院六十六年台上字第
    一○九四號判例所示旨趣，仍應由民事庭以原告之訴不合法裁定駁回，其假執行
    之聲請亦因失所附麗，併予駁回，爰裁定如主文。
中      華      民      國    八十九    年      三      月      六      日
                                民事第八庭
                                    審判長法官  鄭  三  源
                                        法  官  黃  豐  澤
                                        法  官  郭  松  濤
右正本係照原本作成。
如不服本裁定，應於收受送達後十日內向本院提出抗告狀，並應繳納抗告費新台幣四
十五元正。
中      華      民      國    八十九    年     三       月      八      日
                                        書記官  方  素  珍


司法院資訊處製作；財團法人民間司法改革基金會備份。
